臺灣高等法院高雄分院刑事判決　　　　96年度交上易字第45號
上　訴　人　臺灣高雄地方法院檢察署檢察官
被　　　告　乙○○
選任辯護人　林秀蓉　律師
上列上訴人因被告過失傷害案件，不服臺灣高雄地方法院95年度
交簡上字第180 號中華民國96年2 月15日第一審判決（起訴案號
：臺灣高雄地方法院檢察署95年度偵字第8700號），提起上訴，
本院判決如下：
    主  文
原判決撤銷。
乙○○因過失傷害人，處拘役伍拾日，如易科罰金以銀元佰元
即新臺幣玖佰元折算壹日，緩刑貳年。
    事  實
一、乙○○於民國（以下同）95年1 月23日下午3 時10分許，駕
    駛車牌號碼P5-2330 號自用小客車，沿高雄縣鳳山市○○○
    路由南往北方向行駛，途經該路與輜汽路口時，原應注意汽
    車行進中駕駛人應注意車前狀況，隨時採取必要之安全措施
    ，且依當時天候、路面狀況，並無不能注意情事，詎其竟疏
    未注意及此，貿然前行，適有甲○○騎乘車牌號碼LCZ-331
    號重型機車沿武慶三路由北往南方向行駛，亦疏未注意轉彎
    車應禮讓直行車先行即貿然左轉彎進入輜汽路口，乙○○見
    狀避煞不及，所駕駛之自用小客車車頭撞擊甲○○所騎機車
    右側車身，致甲○○人車倒地而受有右足第一蹠骨開放性骨
    折、右足第二、三、四、五蹠骨骨折等傷害。
二、案經甲○○訴由高雄縣政府警察局鳳山分局移送臺灣高雄地
    方法院檢察署檢察官偵查起訴。
    理  由
一、訊之被告乙○○對於所駕駛之自用小客車與告訴人甲○○所
    騎乘之機車發生碰撞，使甲○○因而受傷之事實固供陳不諱
    ，惟堅決否認有何過失傷害犯行，辯稱：告訴人騎乘機車沿
    武慶路北往南方向之快車道行駛突然左轉至錙汽路，我無法
    預見也不及採取必要措施，我無過失等語。惟查：
（一）上揭過失肇事之事實，業據證人即告訴人甲○○於原審及
      本院審理時指訴綦詳，並有交通事故調查報告表（一）（
      二）、道路交通事故談話紀錄表、道路交通事故現場圖各
      1 紙及現場照片10張、國軍高雄總醫院診斷證明書可稽，
      又本件車禍經送臺灣省車輛行車事故覆議鑑定委員會覆議
      ，亦認：「甲○○駕駛重機車，行經行車管制號誌交岔路
      口左轉車未讓對向直行車先行，為肇事主因」「乙○○駕
      駛自小客車行經行車管制號誌交岔路口未充分注意車前狀
      況，為肇事次因」，此有該覆議鑑定委員會府覆議字第95
      10822 號鑑定書可稽（見原審卷第33頁以下），又被告乙
      ○○於偵查中自承：我因對方機車離很近，我看甲○○一
      直過來，就往右閃，結果我小客車車頭撞到對方機車，當
      時我車速僅20幾公里等語，查若被告乙○○車速僅20幾公
      里，且於肇事前已見及告訴人機車行車方向，理應有足夠
      時間反應煞車以避免車禍，惟竟仍肇致車禍之發生，並參
      酌被告乙○○車損照片以觀，被告乙○○所駕自小客車車
      頭凹陷嚴重（見警卷照片），足見雙方撞擊力非輕，則被
      告乙○○所辯無過失云云，並不足採，其於肇事之初，顯
      然並未注意車前狀況，才因而無法及時反應煞車，應認被
      告乙○○有過失。
（二）雖臺灣省高屏澎區車輛行車事故鑑定委員會鑑定認：「甲
      ○○駕駛重機車左轉車未讓對向直行車先行，為肇事原因
      」「乙○○駕駛自小客車無肇事因素」，惟查被告乙○○
      既係車前正面與告訴人之機車相撞，且被告所駕自小客車
      車頭凹陷嚴重（見警卷照片），足見其撞擊力非輕，被告
      乙○○車速應該非慢，其車正面與告訴人之機車相撞，應
      有未注意車前狀況之情形，是臺灣省高屏澎區車輛行車事
      故鑑定委員會認被告乙○○駕駛自小客車無肇事因素，應
      非可採，而以臺灣省車輛行車事故覆議鑑定委員會覆議所
      認「乙○○駕駛自小客車行經交岔路口未充分注意車前狀
      況，為肇事次因」為可採。又證人李怡欣於原審雖稱：我
      坐被告乙○○車上，被告乙○○車速很慢，是機車很快撞
      過來等語，惟查被告乙○○車既係正面與告訴人之機車相
      撞，則被告乙○○應有未注意車前狀況之過失，故證人李
      怡欣之陳述仍不能證明被告乙○○未注意車前狀況之情形
      ，仍不能為被告乙○○有利之證明。
    綜上所述，因被告乙○○車係正面與告訴人之機車相撞，則
    被告乙○○應有未注意車前狀況之過失，又告訴人甲○○車
    禍受傷，與被告乙○○之過失肇事間，應有相當之因果關係
    ，事證明確，其所辯係卸責之詞，不足採信，其犯行已堪認
    定。
二、被告乙○○駕車未注意車前狀況而致肇事使人受傷，核其所
    為，係犯刑法第284 條第1 項之過失傷害罪。又被告乙○○
    於肇事後犯罪未被發覺前，主動向到場處理之員警坦承肇事
    犯罪，有原審刑案電話查詢登記表1 份在卷可按，是其等對
    於未經發覺之犯罪自首而接受裁判，應依刑法第62條前段之
    規定，減輕其刑。又刑法已於94年2 月2 日修正公布，於95
    年7 月1 日施行，新修正之刑法第62條自首之規定，修正為
    「得」減輕其刑，以修正前自首減輕其刑之規定，對被告乙
    ○○較為有利，依刑法第2 條第1 項前段從舊從輕之規定，
    自首應適用有利於被告乙○○之修正前之刑法第62條論處；
    又新修正之刑法第41條易科罰金之折算標準修正為以新臺幣
    1 千元、2 千元、3 千元折算1 日，較修正前舊法之銀元3
    百元折合新臺幣9 百元折算1 日為重，修正後之法律易科罰
    金處罰較重，依刑法第2 條第1 項前段從舊從輕之規定，亦
    應適用有利於被告乙○○之修正前之刑法第41條易科罰金之
    折算標準處罰。
三、原審不察，遽諭知無罪，尚有未洽，檢察官循告訴人甲○○
    聲請上訴指摘原判決不當，為有理由，原判決自應予撤銷改
    判，審酌被告乙○○駕車未注意車前狀況，當時其係直行車
    ，已可見告訴人所騎乘機車在其前方一直靠向其所駕駛之自
    小客車，應可採取必要之安全措施，卻疏未注意而相撞，致
    告訴人受有多處骨折傷害，迄今未能賠償被害人所受之損害
    ，告訴人轉彎車未讓直行車先行，也未注意車前狀況，過失
    程度較重，被告乙○○過失輕微等一切情狀，爰量處拘役50
    日，並諭知如易科罰金以銀元3 百元即新臺幣9 百元折算1
    日。
四、查被告乙○○並無前科未曾受有期徒刑以上刑之宣告，此有
    臺灣高雄地方法院檢察署刑案資料查註記錄表可稽，本件車
    禍之發生，告訴人轉彎車未讓直行車先行，也未注意車前狀
    況，過失程度較重，被告乙○○過失輕微，其經此次偵、審
    程序及判刑教訓，當知所警惕而無再犯之虞，本院認其所宣
    告之刑，以暫不執行為適當，爰併予宣告緩刑2 年，以啟自
    新。
據上論結，應依刑事訴訟法第369 條第1 項前段、第364 條、第
299 條第1 項前段，刑法第284 條第1 項後段、第2 條第1 項前
段、第74條第1 項第1 款、修正前刑法第62條前段、第41條第1
項前段，刑法施行法第1 條之1 ，修正前罰金罰鍰提高標準條例
第2 條，判決如主文。
本案經檢察官林應華到庭執行職務。
中　　華　　民　　國　　96　　年　　5 　　月　　28　　日
            刑事第六庭  審判長法  官  王憲義
                              法  官  李璧君
                              法  官  張盛喜
以上正本證明與原本無異。
不得上訴。
中　　華　　民　　國　　96　　年　　5 　　月　　28　　日
                              書記官  林明威
附錄本件判決論罪科刑法條：
中華民國刑法第284 條：
因過失傷害人者，處6 月以下有期徒刑、拘役或500 元以下罰金
，致重傷者，處1 年以下有期徒刑、拘役或500 元以下罰金。
從事業務之人，因業務上之過失傷害人者，處1 年以下有期徒刑
、拘役或1 千元以下罰金，致重傷者，處3 年以下有期徒刑、拘
役或2 千元以下罰金。
